【裁判字號】    92,上易,140
【裁判日期】    920415
【裁判案由】    家庭暴力防治法
【裁判全文】
臺灣高等法院高雄分院刑事判決          九十二年度上易字第一四號
    上訴人
    即被告  乙○○
右上訴人因家庭暴力防治法案件，不服臺灣高雄地方法院九十一年度易字第二七八九
號中華民國九十一年十一月二十五日第一審判決（起訴案號：臺灣高雄地方法院檢察
署九十一年度偵字第一六五八九號），提起上訴，本院判決如左：
      主      文
原判決撤銷。
乙○○傷害人之身體，處拘役拾日，如易科罰金，以佰元折算壹日。
      事      實
一、乙○○與其妻陳甲○○感情不睦，於民國（下同）九十一年七月三十一日凌晨五
    時三十分許，在高雄縣大社鄉○○村○○街十二號住處三樓，因欲與其子女同睡
    ，而吵醒其子女哭鬧，致與陳甲○○發生口角，陳甲○○抱子女到二樓房間睡
    覺，乙○○即憤而以踹門，陳甲○○打開門後，乙○○即毆打陳甲○○頭部三
    下，致陳甲○○受有疑似腦震盪之傷害。
二、案經陳甲○○訴由高雄縣警察局仁武分局報請台灣高雄地方法院檢察署檢察官偵
    查起訴。
      理      由
一、訊據上訴人即被告乙○○對於右開事實，固不否認有因欲與子女同睡細故，與其
    妻陳甲○○爭吵，而毆打其妻頭部之情事，惟矢口否認有傷害之犯行，辯稱：是
    陳甲○○先動手打伊，伊才還手，且診斷證明書僅記載「疑似腦震盪」，亦僅係
    懷疑而已，並不明確，不構成傷害云云，然查右開事實，業據被害人陳甲○○指
    訴歷歷，並有高雄市健仁醫院出具之診斷證明書附卷可證，被害人於被毆打後，
    即於是日上午六時十六分，到該醫院急診，指訴頭痛及頭暈，因無明顯之傷口，
    客觀上認定其有疑似腦震盪之現象，亦據該院九十二年二月十三日函覆明確，參
    諸被告年輕力壯，其以手毆擊被害人頭部三下，致使被害人有頭暈頭痛之身體不
    適疑似腦震盪現象，自有可能，其有傷害被害人之身體，應無可疑，又被告所稱
    係其妻先動手打伊，伊始還手乙情，但被告並未提出其遭其妻毆打而受傷之證明
    ，且觀其在警訊中所稱：「當時我在三樓：：：：被陳甲○○用手打我頭部一下
    ，我就到二樓找小孩，但房門反鎖，我就撞門，：：：：陳甲○○開門後，我就
    進入房間內，在床頭旁打她頭三下」等語，縱認陳甲○○有毆打被告，其不法之
    侵害早已過，被告其後到二樓始毆打其妻，自與正當防衛之須針對現實之侵害而
    為防衛行為之構成要件有間，是被告所辯要係卸責之詞，不足採信，其犯行堪予
    認定。
二、公訴意旨另以：乙○○與陳甲○○係夫妻關係，乙○○明知其妻於九十年十一月
    十七日，向法院聲請保護令核准在案，即乙○○不得對其妻實施身體或精神上不
    法侵害行為、不得直接或間接對於其妻為騷擾行為。詎於九十一年七月三十一日
    五時三十分許，在高雄縣大社鄉○○村○○街十二號，乙○○因要與子女同睡細
    故，起糾紛，竟出手毆打其妻致疑似腦震盪等傷害，因認被告乙○○又犯家庭暴
    力防制法第五十條之違反保護令罪嫌云云。惟訊據被告乙○○堅決否認有違反保
    護令之犯行，辯稱：伊未收到保護令，係直到本案發生後，警察才告訴伊有上開
    保護令，伊方知保護令係伊妻擅自拿伊印章簽收，該保護令狀之送達不合法，伊
    亦不知保護狀之內容等語。經查被告雖係告訴人陳甲○○之配偶，二人間具有家
    庭暴力防治法第三條第一款之家庭成員關係，因其曾對告訴人實施身體上之不法
    侵害行為，於九十年十二月十七日經原審法院以九十年度家護字第一三五四號核
    發民事通常保護令，裁定令被告不得對告訴人實施身體或精神上不法侵害之行為
    、不得直接或間接對於告訴人為騷擾之行為，該保護令有效期間為壹年，有該民
    事通常保護令裁定書附卷可稽，並經原審及本院調取上開卷宗查閱明確；且該保
    護令於九十年十二月二十五日下午四時二十分許送達於被告之住所即高雄縣大社
    鄉○○村○○街十二號，並有送達證書在卷足佐，而該回證固亦有限本人親收之
    記載，並有被告本人之印章用印於上，然不但被告堅稱：伊並未收受該保護令，
    因為當時伊不在家等語且經本院向原審法院調取該院九十一年度婚字第一二六０
    號告訴人訴請離婚事件之九十二年一月二十一日庭訊之光碟片錄音帶，告訴人陳
    甲○○已供認保護令是其拿取被告之印章代收，那天只有其一人在家，被告其他
    家裏的人都不在家等語，業經本院勘驗該光碟片查核屬實，有勘驗筆錄在卷可考
    ，該保護令之送達既記載限本人親收，則告訴人以其與被告立於利害關係對立之
    地位，竟為被告代收保護令，送達自屬不合法。至證人即警員張宏農於原審審理
    時雖證稱分局收到保護令後，伊於九十年十二月三十一日晚上有到被告家執行，
    當時被告不在家，只有告訴人及被告父親在家，告訴人打電話叫被告回來，但被
    告拒絕簽收保護令等語，按送達，除交付郵政機關送達外，非經審判長或受命法
    官、受託法官或送達地方法院法官之許可，不得於星期日或其他休息日或日出前
    ，日沒後為之，民事訴訟法第一四０條第一項定有明文，亦為刑事訴訟法第六十
    二條所準用，姑不論警員張宏農曾否告知被告保護令之內容，依卷附執行紀錄表
    所示，張宏農係於九十年十二月三十一日二十二時十分前往被告住所，顯違上揭
    規定，則被告辯稱保護令之送達不合法云云，非不可信。保護令之送達既不合法
    ，即不生效力，被告自無違反保護令可言，被告被訴違反保護令尚屬不能證明。
三、核被告所為，係犯刑法第二百七十七條第一項之傷害罪，原審予以論罪科刑，固
    非無見，然查被告並無違反保護令之行為，已如前述，乃原審未予詳查，竟認被
    告另犯違反保護令罪，自有未洽，被告上訴否認犯罪，雖無理由，惟原判決既有
    可議，即屬無可維持，應由本院將原判決撤銷，審酌被告於犯罪後，仍飾詞狡辯
    告訴人並未受傷，且其係出於正當防衛云云，態度欠佳，惟念其素行良好，未曾
    受有有期徒刑之宣告，此有台灣高等法院被告全國前案紀錄表一份在卷足憑，而
    此次爭執又係起因於臨時性爭吵，非蓄意所為，及告訴人所受之傷勢等一切情狀
    ，量處拘役拾日，並諭知易科罰金之折算標準。至被告被訴違反保護令犯罪不
    能證明部分，因公訴人認與科刑部分，有想像競合之裁判上一罪關係，爰不另為
    無罪之諭知，附此明。
據上論結，應依刑事訴訟法第三百六十九條第一項前段、第三百六十四條、第二百九
十九條第一項前段、刑法第二百七十七條第一項、第四十一條第一項，罰金罰鍰提高
標準條例第一條前段、第二項，判決如主文。
本案經檢察官陳新慶到庭執行職務。
中    華    民    國     九十二     年       四       月     十五       日
                              臺灣高等法院高雄分院刑事第四庭
                                  審判長法官  蕭權閔
                                        法官  李嘉興
                                        法官  陳吉雄
右正本證明與原本無異。
不得上訴。
                                      書記官  黎  珍
中    華    民    國     九十二     年       四       月    十七        日
附錄：本判決論罪科刑法條：
刑法第二百七十七條第一項：
傷害人之身體或健康者，處三年以下有期徒刑，拘役或一千元以下罰金。
                                                                   Ｆ


司法院資訊處製作；財團法人民間司法改革基金會備份。
